【裁判字號】    98,易,2595
【裁判日期】    981130
【裁判案由】    詐欺
【裁判全文】
臺灣臺北地方法院刑事判決              98年度易字第2595號
公  訴  人  臺灣臺北地方法院檢察署檢察官
被      告  乙○○原名高政雄.
上列被告因詐欺案件，經檢察官聲請簡易判決處刑（98年度偵字
第16281號），本院認不宜逕以簡易判決處刑，改依通常程序審
理判決如下：
    主  文
乙○○幫助意圖為自己不法之所有，以詐術使人將本人之物交付
，處有期徒刑參月，如易科罰金，以新臺幣壹仟元折算壹日。
    事  實
一、乙○○得預見將自己之金融機構帳戶金融卡提供他人並告知
    密碼，極有可能遭不法詐騙集團成員利用該帳戶作為詐欺取
    財犯罪之提領工具，竟仍容任所提供之金融帳戶可能被利用
    ，造成詐欺取財結果之發生，而基於幫助他人實施詐欺取財
    犯罪之不確定故意，於民國97年8月27日，將其所有之臺灣
    中小企業銀行股份有限公司（下稱臺灣中小企銀）新店分行
    、帳號00000000000號帳戶（下稱系爭帳戶）之提款卡及密
    碼，在臺北縣中和市景安捷運站旁提供予姓名年籍不詳、綽
    號「小蔡」之成年男性詐騙集團成員使用。詐騙集團成員嗣
    分別於如附表所示之時間，向己○○、丙○○及甲○○冒稱
    係網路購物之服務人員，其付款方式設定有誤，致己○○、
    丙○○及甲○○均陷於錯誤，各依指示分別在如附表所示之
    時、地，匯款新臺幣（下同）2萬9,989元、3萬987元（聲請
    簡易判決處刑書誤載為1萬5,9 98元）及1萬178元匯入系爭
    帳戶內，旋遭詐騙集團成員提領一空。嗣經己○○、丙○○
    及甲○○發覺有異報警處理，而循線查獲上情。
二、案經己○○、丙○○、甲○○訴由高雄市政府警察局報告臺
    灣高雄地方法院檢察署呈請臺灣高等法院檢察署檢察長令轉
    臺灣臺北地方法院檢察署檢察官偵查並聲請簡易判決處刑。
    理  由
壹、證據能力部分：
    按被告以外之人於審判外之言詞或書面陳述，除法律有規定
    者外，不得作為證據，刑事訴訟法第159條第1項固有明文。
    惟按被告以外之人於審判外之陳述，雖不符前4條之規定，
    而經當事人於審判程序同意作為證據，法院審酌該言詞陳述
    或書面陳述作成時之情況，認為適當者，亦得為證據。當事
    人、代理人或辯護人於法院調查證據時，知有第159條第1項
    不得為證據之情形，而未於言詞辯論終結前聲明異議者，視
    為有前項同意，刑事訴訟法第159條之5亦有明定。查證人己○○、丙○○及甲○○於警詢之陳述，雖係被告以外之人於
    審判外之陳述，惟被告乙○○對上開證據之證據能力並不爭
    執，亦不聲請傳喚詰問上開證人，本院斟酌上開證人之言詞
    陳述作成時，係其遭詐騙後前往警局報案時所為，通常並無
    影響其陳述之客觀情形，認依上開規定，以之作為證據為適
    當，是上開供述證據亦有證據能力。至其餘憑以認定本案犯
    罪事實之非供述證據（詳後述），查無違反法定程序取得之
    情，依同法第158條之4規定反面解釋，亦具證據能力，均合
    先敘明。
貳、實體部分：
一、訊據被告固坦承系爭帳戶為其所申設，並將提款卡及密碼提
    供予詐欺集團成員使用等情，其對於己○○、丙○○及甲○○遭詐騙並匯款至系爭帳戶而遭他人提領乙節，亦不否認，
    惟矢口否認有何幫助詐欺犯行，辯稱：其當初是看報紙應徵
    工作，對方要求其提供本人之提款卡及密碼，始交付系爭帳
    戶之提款卡及密碼云云。經查：
  (一)被告前曾向臺灣中小企銀申請開設系爭帳戶，業據被告坦承
    在卷，並有臺灣中小企銀97年9月30日97新字第0259700436
    號函檢附之開戶文件、活期存款交易明細表及自動化服務機
    器跨行提款交易查詢明細資料在卷可稽（見高雄市政府警察
    局刑事警察大隊刑事案件偵查卷宗第26頁至第32頁）。又詐
    騙集團成員上開詐騙己○○、丙○○及甲○○匯款至系爭帳
    戶並提領等事實，亦據己○○、丙○○及甲○○於警詢中指
    訴綦詳（見上開偵查卷宗第8頁至第9頁、第13頁至第14頁及
    第21頁至第22頁），並有上開活期存款交易明細表及自動化
    服務機器跨行提款交易查詢明細資料、己○○郵局自動櫃員
    機交易明細表、丙○○存摺內頁影本及甲○○國泰世華銀自
    在卷可憑（見上開偵查卷宗第10頁、第16頁至第17頁及第24
    頁），而被告對於己○○、丙○○及甲○○匯款至系爭帳戶
    並遭他人提領之事實，亦不否認。依上開各情，足認被告所
    申設之系爭帳戶及交付之提款卡及密碼確遭詐騙集團成員持
    有使用並於詐騙己○○、丙○○及甲○○匯款後加以提領。
  (二)按金融機關存款帳戶，一般人極易申請取得，若非極為信任
    之親友因急迫情形有立即使用之必要之情形外，否則本可各
    自自行開立帳戶使用，自無須向他人收受，個人帳戶之提款
    卡及密碼，亦無任意交付予不認識之人之理；又媒體對於使
    用人頭帳戶行詐騙或恐嚇之事，已廣為宣傳，況被告為成年
    人，有相當之智識程度與生活經驗，對該情亦當認識甚明，
    卻猶將系爭帳戶提款卡及密碼交付與不詳成年人使用，雖未
    見有何參與詐欺被害人之行為、或於事後亦分得款項之積極
    證據，而無從認屬本件詐欺取財行為之共同正犯，然其對於
    該人可能利用他人帳戶做為其詐欺取財之用，當然有所認識
    、預見，且容認犯罪事實發生之本意。即被告對於系爭帳戶
    被用來作為詐欺之犯罪工具有不確定之故意。
  (三)被告雖辯稱：其因看報紙應徵工作，對方要求提供本人之提
    款卡及密碼，始為交付云云。惟被告於警詢中供稱：其係於
    97年8月25日左右，看中國時報及自由時報分類廣告版應徵
    司機的廣告，就依約到臺北縣中和市的景安捷運站面試，其
    係在97年8月27日左右在該捷運站門口將系爭帳戶之提款卡
    及密碼交給綽號「小蔡」之男子（見上開偵查卷宗第2頁至
    第3頁）；然於本院審理中則改稱：其97年8月27日為找工作
    關係，看到自由時報上應徵司機的廣告，當天晚上約在臺北
    縣中和市的景安捷運站旁邊碰面，在其車上談工作內容，對
    方並要求其提出身分證、駕照及提款卡，其當場影印身分證
    及駕照，與提款卡直接交付（見本院卷第12頁反面），核被
    告前後所述，已相矛盾。又被告於本院準備程序中供稱：其
    至97年8月29日夜間11時許都還有打電話給對方，但對方均
    未接聽，其愈想愈不對，就與其綽號「洪興」之朋友即證人
    丁○○聯絡，該朋友表示其可能被騙（見本院卷第13頁），
    惟證人丁○○到庭證稱：被告並未曾提及找工作將帳戶資料
    交與他人，僅提過睡覺時被人用槍抵住搶劫的事情，最近被
    傳喚後才提到資料有被盜用等語（見本院卷第25頁反面），
    堪認被告上開所辯不實。被告雖另聲請傳訊證人戊○○，證
    人戊○○亦證稱：被告晚上8、9點時到其家中表示於應徵工
    作時將提款卡交給別人，其只問被告帳戶有沒有錢，被告說
    沒有，其表示應該還好等語，然戊○○所述其知悉被告應徵
    工作時將提款卡交給別人等情，僅係聽聞被告所言，又戊○○係稱被告到其家中告知該情，被告卻稱係應徵完當天即與
    戊○○通過電話（見本院卷第27頁反面），二者顯不相符，
    是戊○○所證，尚難為被告有利之認定，況戊○○另證稱：
    被告曾遭2位假警察亮出手槍盤查，翻衣服並搶走皮包等語
    （見本院卷第36頁反面至第37頁），又核與丁○○上開所述
    被告係被人用槍抵住搶劫乙節不符，益徵證人戊○○所述，
    尚非可採。被告另供稱：其於97年8月29日夜間11時許打存
    摺上所載臺灣中小企銀新店分行之電話掛失提款卡云云（見
    本院卷第13頁），惟被告所掛失者確係存摺及印鑑，此有被
    告開戶資料影本在卷可佐（見上開偵查卷宗第27頁），足認
    被告所辯，不足採信。
  (四)綜上，本件事證明確，被告犯行堪以認定。
二、按刑法上之幫助犯，係對於犯罪與正犯有共同之認識，以幫
    助之意思，對於正犯資以助力，而未參與實施犯罪之行為者
    而言。因此如未參與實施犯罪構成要件之行為，且係出於幫
    助之意思提供助力，即屬幫助犯，而非共同正犯。被告基於
    幫助之犯意，提供詐騙集團成員上開提款卡及告知密碼，以
    供其施用詐術，已如前述。詐騙集團成員利用被告之幫助，
    使被害人在遭施用詐術後陷於錯誤，而匯款至被告提供之帳
    戶，足見被告僅係參與詐欺罪構成要件以外之行為，且並無
    證據證明被告係以正犯而非以幫助犯之犯意參與犯罪，應認
    其所為係幫助犯而非正犯行為。核被告所為，係犯刑法第33
    9條第1項、第30條第1項詐欺取財罪之幫助犯。被告係幫助
    他人犯罪之幫助犯，爰依刑法第30條第2項之規定減輕其刑
    。爰審酌被告雖無前科，有臺灣高等法院被告前案紀錄表在
    卷可按，惟於詐騙集團猖獗橫行，報章雜誌一再報導詐騙集
    團使用人頭帳戶犯罪之情形下，仍執意將金融機構帳戶提供
    他人使用之犯罪動機、目的、手段，其提供帳戶作為他人詐
    騙財物之工具，助長詐騙集團犯罪，增加政府查緝此類犯罪
    之困難，更因而危害他人財產法益及社會秩序，暨犯後否認
    犯行，未見悔意之態度等一切情狀，量處如主文所示之刑，
    並諭知易科罰金之折算標準。
據上論斷，應依刑事訴訟法第452條、第299條第1項前段，刑法
第30條、第339條第1項、第41條第1項前段，刑法施行法第1條之
1，判決如主文。
本案經檢察官張成業到庭執行職務
中    華    民    國    98    年    11    月    30    日
                  刑事第十四庭  審判長法  官  吳冠霆
                                      法  官  李殷君
                                      法  官  賴武志
以上正本證明與原本無異。
如不服本判決，應於判決送達後10日內，向本院提出上訴狀；上
訴書狀應敘述具體理由，未敘述上訴理由者，應於上訴期間屆滿
後20日內補提上訴理由書於本院。
                                      書記官  劉麗英
中    華    民    國    98    年    11    月    30    日
附表：
┌──┬───┬──────┬──────┬─────────┐
│編號│被害人│詐騙時間    │匯款時間    │    匯款地點      │
├──┼───┼──────┼──────┼─────────┤
│ 1  │己○○│97年8月29日 │97年8月29日 │在臺中市南區積善里│
│    │      │夜間9時許   │夜間9時32分 │國光路中興大學內郵│
│    │      │            │許          │局提款機          │
├──┼───┼──────┼──────┼─────────┤
│ 2  │丙○○│97年8月29日 │97年8月29日 │郵局ATM轉帳       │
│    │      │夜間9時30分 │夜間10時12分│                  │
│    │      │許          │許及11時4分 │                  │
│    │      │            │許（聲請簡易│                  │
│    │      │            │判決處刑書漏│                  │
│    │      │            │載）        │                  │
├──┼───┼──────┼──────┼─────────┤
│3   │甲○○│97年8月29 日│97年8月29日 │臺南市○○路國泰世│
│    │      │晚間21時54分│夜間11時18分│華銀行提款機轉帳  │
│    │      │許          │許          │                  │
└──┴───┴──────┴──────┴─────────┘
附錄本案論罪科刑法條全文：
中華民國刑法第339條：
意圖為自己或第三人不法之所有，以詐術使人將本人或第三人之
物交付者，處5年以下有期徒刑、拘役或科或併科1千元以下罰金
。
以前項方法得財產上不法之利益或使第三人得之者，亦同。
前2項之未遂犯罰之。

司法院資訊處製作；財團法人民間司法改革基金會備份。
